臺灣南投地方法院民事裁定
110年度投簡字第87號
原      告  台新國際商業股份有限公司

法定代理人  尚瑞強  


上列原告與被告陳育成等間請求撤銷遺產分割登記事件，本院裁
定如下：
    主  文
原告應於本裁定送達翌日起十四日內，向本院聲請閱卷，並確認
欲主張請求撤銷遺產之標的範圍及更正聲明。逾期未補正，即判
決駁回原告之訴。
    理  由
一、按民法第1164條所定之遺產分割，係以遺產為一體，整個的
    為分割，而非以遺產中各個財產之分割為對象，亦即遺產分
    割之目的在遺產公同共有關係全部之廢止，而非各個財產公
    同共有關係之消滅。原告既依民法第1164條規定訴請分割遺
    產，除非依民法第828條、第829條規定，經全體公同共有人
    同意，僅就特定財產為分割，否則依法應以全部遺產為分割
    對象」、「請求分割遺產，應以全部遺產為整體分割，不得
    以遺產中之各個財產為分割之對象」（最高法院88年度台上
    字第2837號、87年度台上字第1482號判決要旨參照）。本於
    相同法理，倘全體繼承人以單一協議，就被繼承人之全部遺
    產整體分割後，該分割遺產之協議即存在於被繼承人之遺產
    整體，並非僅就某個別遺產協議分割，故繼承人之債權人行
    使撤銷權時，亦應整體為之，不得以全部遺產中某個別之遺
    產分配有害及債權，僅就該個別遺產之分配訴請法院撤銷。
    又如繼承人僅就遺產部分為協議分割，於繼承人之債權人行
    使撤銷權時，亦應以該協議分割遺產之全部為撤銷權之行使
    ，不得僅以「協議分割之遺產」中之部分標的為撤銷客體。
二、復按原告之訴，依其所訴之事實，在法律上顯無理由者，法
    院得不經言詞辯論，逕以判決駁回之。但其情形可以補正者
    ，審判長應定期間先命補正（民事訴訟法第249條第2項第2
    款）。前揭規定於簡易訴訟程序亦有適用（民事訴訟法第43
    6條第2項）。
三、經查，原告提起本件撤銷遺產分割登記訴訟，主張被告陳育
    成積欠原告新臺幣（下同）266,187元之債務未還，竟將被
    繼承人林彩玉所遺之遺產於未拋棄繼承之情形下，移轉予被
    告陳茂榮，有害於原告之債權，依民法第244條第1項及第4
    項行使撤銷訴權等語。嗣經本院向南投縣草屯地政事務所調
    取遺產分割登記之相關資料，可知被告除就坐落南投縣○○鎮
    ○○○段000○0地號土地及同段833建號建物外，尚就其他不動
    產，一同作成遺產分割協議。而原告漏未將全部之遺產分割
    標的列為本件訴訟欲聲明撤銷之標的，爰限原告應於主文所
    定期限，補正如主文所示之內容。倘逾期未補正主文所示之
    內容，即依第249條第2項第2款規定，以「原告所訴之事實
    ，在法律上顯無理由」為由，逕以判決駁回原告之訴。
四、依民事訴訟法第436條第2項、第249條第2項第2款，裁定如
    主文。
中　　華　　民　　國　　110 　年　　10　　月　　14　　日
                  南投簡易庭  法  官　鄭煜霖
以上為正本係照原本作成。
本裁定不得抗告。
中　　華　　民　　國　　110 　年　　10　　月　　14　　日
      　　　　　　　　　　　　書記官  洪妍汝